臺灣臺南地方法院刑事裁定　　　　　　100年度交聲判字第1號
聲　請　人　簡宗榮
　　　　　　林加勝
前列二人共同
訴訟代理人　方文賢律師
被　　　告　李任哲
上列聲請人因告訴被告過失傷害案件，不服臺灣高等法院臺南分
院檢察署100 年度上聲議字第339 號駁回再議之處分（原不起訴
處分案號：臺灣臺南地方法院檢察署99年度調偵字第1056號），
聲請交付審判，本院裁定如下：
    主  文
聲請駁回。
    理  由
一、按告訴人不服上級法院檢察署檢察長或檢察總長認再議為無
    理由而駁回之處分者，得於接受處分書後十日內委任律師提
    出理由狀，向該管第一審法院聲請交付審判；法院認為交付
    審判之聲請不合法或無理由者應駁回之，刑事訴訟法第258
    條之1 、第258 條之3 第2 項前段分別定有明文。本件聲請
    人即告訴人簡宗榮、林加勝告訴被告李任哲過失傷害案件，
    經臺灣臺南地方法院檢察署檢察官偵查後，於民國100 年2
    月16日以99年度調偵字第1056號為不起訴處分，聲請人不服
    聲請再議，復經臺灣高等法院臺南分院檢察署檢察長於100
    年3 月25日以100 年度上聲議字第339 號處分書駁回再議之
    聲請，並於100 年3 月30日送達該處分書予聲請人（加在途
    期間2 日），聲請人則於100 年4 月11日委任律師提出理由
    狀向本院聲請交付審判等情，業經本院依職權調取上開偵查
    卷宗核閱無訛，並有聲請交付審判狀上之本院收狀戳在卷可
    按，並未逾法定期間，是本件聲請程序符合前揭規定，合先
    敘明。
二、本件聲請交付審判意旨略以：（一）本件案發路段筆直、路
    面乾燥、無缺陷亦無任何障礙物，且夜間有路燈照明，聲請
    人簡宗榮雖係酒後駕車，酒測值已達1.36毫克，惟實際上其
    之前已駕車自臺南市永康區鹽行處行至案發地點，距離約7
    、8 公里以上，更行經多處交岔路口，均未發生交通事故，
    其當時是否已完全不能安全駕駛，尚有研酌餘地，如僅以其
    係酒後駕車，即盡將本件車禍之肇事責任歸之於聲請人簡宗
    榮，實嫌率斷。（二）本件案發時間係98年3 月18日22時55
    分許，聲請人簡宗榮與被告李任哲所駕駛之車輛均開啟大燈
    行駛，衡諸一般駕駛常情，雙方駕駛人於夜間會車前，當在
    其車道前方2 、300 公尺外即可明見，惟被告於偵查中竟供
    稱：看到對方時，二車距離不到30公尺等語，顯見被告於本
    件事故之發生有未注意車前狀況之過失。（三）被告於偵查
    中固供稱：對方是在蛇行，且速度很快，馬上就侵入伊車道
    云云，然聲請人簡宗榮駕車不僅未有蛇行，亦未逆向行駛，
    至多僅有將車稍微跨越分向限制線行駛之情形，被告上開所
    述，尚屬無據。縱使聲請人簡宗榮於案發當時係不當蛇行駕
    駛，則以該路段十分筆直，被告當無在其車道前2 、300 公
    尺外仍無看見之理，是依一般駕駛人之正常反應，應可認知
    己車如繼續前行，危險將至，莫不均會將己車減速及靠路邊
    暫停，並於車減速中即以變換遠近燈光或按鳴喇叭，警示對
    方，以防免事故之發生，然被告能預見及防免而未防免，仍
    貿然繼續前行，即屬能注意而不注意，亦難謂其無過失。（
    四）證人即被告之妻李素月所為證述，係附和被告之脫詞，
    要難遽採。（五）觀諸現場圖，兩車撞擊後，「碎片散落位
    置」係在該路段「西往東車道」（即聲請人簡宗榮之車道）
    之「中間偏外側車道」處，該處為兩車撞擊點。再觀之聲請
    人簡宗榮之車輛係「右前車頭全毀」（即受撞較深），被告
    車則為「右側車頭毀損」（即受撞較淺），可見聲請人簡宗
    榮之車輛係在自己車道直行中，始遭被告之車輛侵入車道，
    因不急閃避而發生撞擊，反之，若被告係為閃避聲請人之車
    輛，而於左轉彎後已直行在對向車道上，此時聲請人簡宗榮
    之車輛始右轉彎切回自己車道，則撞擊後「碎片散落位置」
    應在該路段「西向東車道」之「中間偏內側車道」始為合理
    ，然此則與現場跡證不符。因認被告涉有過失傷害罪嫌，並
    不服前揭臺灣高等法院臺南分院檢察署駁回再議之處分，爰
    聲請交付審判云云。
三、按犯罪事實應依證據認定之，無證據不得認定犯罪事實，刑
    事訴訟法第154 條第2 項定有明文。復按汽車駕駛人依規定
    遵守交通規則行車時，得信賴其他汽車駕駛人亦能遵守交通
    規則，故關於他人違規行為所導致之危險，僅就可預見，且
    有充足時間可採取適當之措施以避免結果之發生時，負其責
    任，對於他人突發不可知之違規行為並無防止之義務。又刑
    法上之過失犯，以行為人對於犯罪結果之發生按其情節應注
    意，並能注意，而不注意者，始克相當；若事出突然，依當
    時情形，不能注意時，縱有結果發生，仍不得令負過失責任
    ，最高法院87年度台上字第2457號判決意旨，可資參照。本
    件被告堅決否認有何過失傷害犯行，辯稱：伊行駛在伊行向
    車道上，當伊看到聲請人所駕駛之車輛時，二車距離不到30
    公尺，該車在蛇行，且速度很快，馬上就侵入伊車道，伊第
    一反應就是往左閃避，因對方已經佔據一車道，但是對方馬
    上轉回到伊要閃避的車道，伊並無過失等語。經查：
(一)被告於98年3 月18日22時55分許，駕駛車牌號碼2S-9373號
    自小貨車附載李素月，沿臺南市新市區○○里縣道南138 線
    公路由東往西方向行駛，行經該路段0.9 公里處時，與聲請
    人簡宗榮酒後所駕駛附載林加勝之車牌號碼S4-5741 號自用
    小客車於系爭公路由西往東方向車道發生對撞，致聲請人簡
    宗榮受有右側股骨頭、脛內踝骨骨折、右側髖關節脫臼等傷
    害；聲請人林加勝則受有脊髓損傷合併四肢癱瘓等傷害等事
    實，業據被告於警詢及偵查中供承不諱，核與聲請人簡宗榮
    於警詢及偵查中所述相符，並有道路交通事故現場圖、道路
    交通事故調查報告表（一）、（二）及中山醫學大學附設醫
    院之診斷證明書各1 份、財團法人奇美醫院之診斷證明書2
    份、現場彩色照片20幀附卷可稽，是此部分之事實固堪認定
    。
(二)惟觀諸本案被告駕駛之自小貨車撞擊後係車頭略朝西西南方
    向，停止於臺南市新市區○○里縣道南138 線公路由西往東
    方向路面邊線上，且聲請人所駕駛之自小客車之煞車痕係自
    該路由西往東方向略微往東東南方向延伸7.8 公尺，該煞車
    痕之終點再往東北方延伸，則是長約4 公尺之刮地痕，該刮
    地痕之終點則係聲請人所駕駛之自小客車之車尾右側，據此
    判斷，可知上開煞車痕跡應係聲請人所駕駛之自小客車之右
    側輪胎所遺留，復佐以上開煞車痕起點距離行車分向線僅有
    0.9 公尺，而自小客車之輪胎間距約1.5 公尺，足見聲請人
    所駕駛之自小客車原係在該路由東往西車道行駛後，再跨越
    行車分向線，再駛入由西往東車道，是聲請人駕駛自用小客
    車於本件車禍發生前曾逆向侵入被告行向車道乙情，堪以認
    定。
(三)聲請人雖以前詞質疑被告未能立即閃避而有過失云云。然自
    卷內事故現場圖及現場照片觀之，被告之自小貨車撞擊後係
    車頭略朝西西南方歪斜停止於臺南市新市區○○里縣道南13
    8 線公路由西往東方向路面邊線上，且聲請人駕駛自用小客
    車於本件車禍發生前曾逆向侵入被告行向車道等情，均已如
    前述，可見被告駕駛自用小貨車係原本即行駛於其行向車道
    （即由東往西方向行駛），於其發現聲請人逆向行駛侵入其
    行向車道後，即向左閃避，待其再發現聲請人復駛回由西往
    東車道時，擬再向左閃避時，因閃避不及，二車因之發生碰
    撞。此亦與被告於警詢、偵訊及證人李素月於警詢、偵訊證
    述情節相符。又被告及證人李素月於警、偵訊中均供稱；發
    覺有碰撞危機時，雙方相對距離約為30、40公尺等語，再參
    以聲請人簡宗榮自承當時以每小時90至100 公里速度行駛，
    被告則稱車速約每小時50公里，雙方相對車速已達每小時14
    0 公里以上，換算為每秒車速為38.89 公尺，因之，雙方發
    現危機時，約1 秒之瞬間即將發生碰撞，此顯已超乎一般人
    平均為4 分之3 秒之反應時間及感識、辨識、判斷、行動所
    需之距離，更遑論聲請人係逆向侵入被告之行向車道，被告
    於發現危險時，尚需採取向左閃避之動作，其所需之反應時
    間應更短暫。且被告當時既係遵守交通規則，在自己車道行
    駛，自得信賴其他駕駛人亦能遵守交通規則，則被告在發現
    被害人逆向侵入行向車道，在甚為窘迫的反應時間內，被告
    向左閃避，可認已盡力採取安全措施避免碰撞，難謂其就此
    有何過失可言。此觀臺灣省車輛行車事故覆議鑑定委員會函
    認定聲請人酒後駕駛自小客車逆向嚴重超速危險駕駛，影響
    行車安全，為肇事原因，並認被告無肇事因素之結論，有臺
    灣省車輛行車事故覆議鑑定委員會99年3 月2 日覆議字第09
    96200768號函暨檢附之鑑定意見書1 份在卷可按，核與本院
    之認定相符，併可參照。
四、綜上論證，原偵查、再議機關依偵查所得證據，認無證據證
    明被告有聲請人所指之過失傷害罪嫌，乃以犯罪嫌疑不足為
    由，先後為不起訴處分及再議駁回處分，核無不合。聲請人
    猶執陳詞，指摘不起訴及駁回再議等處分為不當，聲請交付
    審判，非有理由，應予駁回。
據上論結，應依刑事訴訟法第258 條之3 第2 項前段，裁定如主
文。
中    華    民    國   100    年    9     月    6     日
                      交通法庭審判長  法  官  鄧希賢
                                      法  官  陳淑勤
                                      法  官  鄭燕璘
以上正本證明與原本無異。
如不服本裁定，應於送達後5日內，向本院提出抗告狀。（應附
繕本）
                                      書記官  蔡明峰
中    華    民    國   100    年    9     月    6     日